【裁判字號】    92,聲再,49
【裁判日期】    920227
【裁判案由】    聲請再審
【裁判全文】
臺灣高等法院刑事裁定                              九十二年度聲再字第四九號
    再審聲請人
    即受判決人  甲○○
右列再審聲請人因貪污案件，對於本院八十九年度重上更（三）字第二二九號，中華
民國九十年六月十二日確定判決（臺灣桃園地方法院八十四年度訴字第四七０號、臺
灣桃園地方法院檢察署八十四年度偵字第八九七號、第九六五號），聲請再審，本院
裁定如左：
    主  文
再審之聲請駁回。
    理  由
一、本件聲請再審意旨略以：刑事有罪判決確定後，卻發現被告之友人林志雄於民國
    （下同）八十三年十一月間並無入、出境臺灣；既然林志雄於八十三年十一月間
    並無入出境臺灣，則林志雄就絕無攜帶超量之酒類、石雕等應稅物品而存關，既
    然林志雄無攜帶超量之酒類、石雕等應稅物品而存關，進而被告甲○○絕無在以
    AS- 0547號之公用運輸工具，裝運酒類、石雕等物品之情事，被告絕無觸犯貪污
    治罪條例第四條第一項第四款之罪。綜上所述，原有罪判決確定後，確有刑事訴
    訟法第四百二十條第一項第六款因發現確實新證據，足認受有罪判決之人應受無
    罪判決之情形，爰依司法院大法官會議釋字第一四六號解釋意旨，及刑事訴訟法
    之規定提起再審云云。
二、按刑事訴訟法（修正前）第四百十三條第一項第六款所謂確實之新證據，固非以
    絕對不須經過調查程序為條件，然必須可認為確實足以動搖確定判決，而為受判
    人有利之判決者為限（最高法院三十三年抗字第七０號判例參照）。經查，本件
    原確定判決事實欄記載「... 於八十三年十一月間某日，甲○○友人林志雄，自
    國外搭機返台時，攜帶超過個人得攜帶入境限額之日本梅子酒乙瓶、洋酒起瓦士
    威士忌十二年份四瓶、罈裝紹興酒乙罈、小型石雕品八件及已破毀之茶壺乙支（
    已無價值）等應稅物品，於入境時因不願課徵進口關稅、公賣利益及營業稅等而
    寄存於關棧，於入境後，乃將該存關條交予不知詳情之蔡吉平，由後者在航警局
    保安隊寢室內轉請甲○○設法代為處理提領，甲○○取得存關條後，另行起意，
    將之交予黃鴻達，二人明知該存關條所寄存之物品，係超過限額之應稅物品，未
    經台北關依法定程序查驗、課徵進口稅額後，不得私自領取，二人竟基於犯意之
    聯絡，由黃鴻達利用其為中正航空站關棧櫃台員，負責接受旅客行李、物品之寄
    存與提領供查驗等業務上機會，持甲○○所交付之存關條，自關棧中私自取出上
    開存關之日本梅子酒乙瓶、洋酒起瓦士威士忌十二年份四瓶、罈裝紹興酒乙罈、
    小型石雕品八件及已破毀之茶壺乙支，旋即持往管制區內之中正航空站地下室平
    日專供菸酒公賣局及免稅商店上下貨物之貨車停車凹槽處，交予駕駛航警局保安
    隊第六分隊車號ＡＳ─○五四七號所屬公用運輸工具之警用巡邏車在該處等候之
    甲○○，甲○○即將該漏稅之酒類、石雕及茶壺等物藏置於該巡邏車內，運回保
    安隊之隊部，伺機於數日後，委由自國外搭機返國之另一不知情之友人曾仁宗及
    同行之朋友四人，共同分散將該批日本梅子酒、洋酒起瓦士威士忌酒、罈裝紹興
    酒、小型石雕品及已破毀之茶壺帶出中正機場管制區外，再交由甲○○轉交林志
    雄，而共同以公用運輸工具裝運漏稅物品，藉以幫助林志雄以不正之方法逃漏營
    業稅一百四十六元一角，即上述物品之完稅價格及進口稅之總額之百分之五，合
    計取得免予繳相關稅、費之不正利益四一二０. 一元。林志雄除取去洋酒起瓦士
    威士忌十二年份二瓶外，餘均致贈予甲○○，甲○○得逞後，復於二日後，在中
    正機場機坪旁，交付三千元予黃鴻達為酬，石雕八個，案發後經甲○○提出扣案
    」云云；在理由欄詳確敘明：「被告甲○○... 如何於前揭時、地，分別以上開
    方法，受前述友人之託，將存關條交予在中正航空站關棧任櫃台員之被告黃鴻達
    ，再由黃鴻達未依規定逕行將該存關條所載寄存於關棧之前開物品取出，再先後
    持往管制區內之中正航空站地下室，平日專供菸酒公賣局及免稅商店上下貨物之
    貨車停車處，交予駕駛航警局保安隊第六分隊第ＡＳ─０五四七號巡邏車前來之
    甲○○及駕駛中正航空站消防隊所屬公用運輸工具編號一○九號公務專用車在該
    處等候之陳崑順。甲○○取得前述日本梅子酒、洋酒、紹興酒、石雕品、茶壺等
    物品後，先後將之藏置於該巡邏車內，運回任職之保安隊隊部，嗣委由自國外搭
    機返國之不知情友人曾仁宗及同行之朋友四人，共同分散將該批日本梅子酒、洋
    酒、紹興酒、小型石雕品及已破毀之茶壺帶出中正機場管制區外，再交由甲○○
    轉交林志雄... 等事實。業據被告黃鴻達、甲○○... 先後於法務部調查局桃園
    調查站、檢察官偵查中、原審審理時，供承不諱... 互核相符；並經證人林志雄
    ... 証述在卷，互核各被告所述，亦無不符。被告黃鴻達於本院前審調查時除否
    認甲○○交付之三千元係賄款外，餘亦均坦承在卷，復有被告黃鴻達書具之自白
    書... 台北關八十四年二月十四日（八四）北普稽密字第二五號函、石雕品八個
    、民航局行李寄存倉庫工作人員職掌配置及人力檢討表等在卷足資佐證，被告等
    所犯已至臻明確。被告甲○○、黃鴻達嗣改稱前述交付之六千元，係供同事聚餐
    之費用云云，即無足取」等語。因認被告即再審聲請人甲○○核犯貪污治罪條例
    第四條第一項第四款之以公用運輸工具裝載漏稅物品罪，及稅捐稽徵法第四十三
    條第一項之罪。並以：被告三人均係以公用運輸工具裝運漏稅物品之方法達幫助
    他人以不正之方法逃漏稅捐之目的，所犯二罪有牽連犯之裁判上一罪關係，均應
    從較重之以公用運輸工具裝運漏稅物品罪處斷；有原確定判決影本在卷可稽。次
    查，聲請再審意旨所指證人林志雄於八十三年十一月間雖無入境紀錄，然其在此
    之前一個月，曾於八十三年十月二日出境，同年月二十七日入境中正機場，有內
    政部警政署入出境管理局九十二年二月二十日境信昌字第０九二０００六九六二
    號函在卷可證（見本院卷）。原確定判決僅係將被告即再審聲請人甲○○所為犯
    罪構成要件以外之前因過程「甲○○友人林志雄，自國外搭機返台時，攜帶超過
    個人得攜帶入境限額之日本梅子酒乙瓶、洋酒起瓦士威士忌十二年份四瓶」之時
    間「八十三年十月二十七日」誤寫為「於八十三年十一月間某日」而已；此時間
    之誤載，並不影響於原確定判決關於被告犯罪行為之認定。揆諸首揭說明，再審
    聲請人執以依刑事訴訟法第四百二十條第一項第六款之規定，並引用司法院大法
    官會議釋字第一四六號解釋據以聲請再審，並無理由，應予駁回。
四、爰依刑事訴訟法第四百三十四條第一項，裁定如主文。
中      華      民      國    九十二    年      二      月    二十七    日
                              臺灣高等法院刑事第十二庭
                                  審判長法  官    劉  景  星
                                        法  官    陳  志  洋
                                        法  官    陳  博  志
右正本證明與原本無異。
如不服本裁定應於收受送達後五日內向本院提出抗告書狀。
                                        書記官    陳  嘉  文
中      華      民      國    九十二    年     三       月      三      日


司法院資訊處製作；財團法人民間司法改革基金會備份。
